【裁判字號】    90,交訴,83
【裁判日期】    900728
【裁判案由】    業務過失致死等
【裁判全文】
臺灣屏東地方法院刑事判決                          九十年度交訴字第八三號
    公  訴  人  臺灣屏東地方法院檢察署檢察官
    被      告  甲○○
                丁○○
右列被告等因業務過失致死等案件，經提起公訴（八十九年度偵字第六八二四號），
本院判決如左：
    主  文
甲○○犯刑法第二百七十六條第二項之罪，處有期徒刑陸月，如易科罰金，以佰元
折算壹日。
丁○○犯刑法第二百七十六條第一項之罪，處有期徒刑肆月，如易科罰金，以佰元
折算壹日。
    事  實
甲○○係駕車從事運送油料為業務之人，於民國八十九年三月二十二日十三時二十分
許，駕駛車牌號碼Ｄ六六四二三號小貨車，沿屏東縣沿山路由農場往新厝（即南向北
）方向行駛，途經上揭路段與萬巒鄉○○路有閃警示燈號號誌交岔路口，本應注意行
車速度，無限速標誌時在郊外道路時速不得超過六十公里、及行經閃黃燈號誌路口，
應減速接近，注意安全，小心通過。而依當時情形，非不能注意，竟疏未注意，於行
經前揭閃黃燈號誌路段時，仍以時速六、七十公里高速行駛，致撞及沿新榮路由佳佐
往新置方向（即西向東）行駛，本非不能注意，亦疏未注意，而行經有閃光紅燈號誌
之交岔路口前，並未有「停車再開」及讓幹道車優先通過之行為，而貿然向前行駛之
丁○○所駕，附載彭陳英、鍾林昭妹、彭作銘之車號ＷＧ０四六九號自小客車；彭作
銘因而受有左胸挫傷內出血、合併頭部外傷經送醫後不治死亡，甲○○受有右髖骨開
放性、粉碎性骨折，右脛骨遠端骨折、左足挫傷之傷害，乙○○○受有左脛骨平臺骨
折、左肱骨骨折、頭部外傷併腦挫傷、右側第五、六、七肋骨折、右肘挫傷之傷害，
丙○○○受有左側脛骨折之傷害，丁○○受有頭部外傷併腦震盪、臉部撕裂傷、頸椎
及全身多處挫傷之傷害。
    理  由
一、右開犯行，業據被告二人自白不諱，核與證人丙○○○、乙○○○證述相符，又
    有交通事故調查報告表附卷可稽，復參以現場照片所示，現場視野佳，主幹線甚
    為寬敞，倘被告二人確遵守交通安全規則，自可輕易避免本件事故發生，另本件
    車禍被害人彭作銘因此受傷死亡，亦經前署檢察官督同法醫相驗屬實，製有相驗
    筆錄、相驗屍體證明書、驗斷書在卷可憑。按駕駛人行車行駛至交岔路口，其行
    進、轉彎應遵守燈光號誌之指示，而閃光紅燈表示「停車再開」，車輛應減速接
    近，先停於交岔路口前，讓幹道車優先通過後，認為安全時，方得續行，道路交
    通標誌標線號誌設置規則第二百一十一條第一項第二款及道路交通安全規則第一
    百０二條第一項第一款所明定，被告丁○○駕車自應注意上開規定，又汽車行車
    速度，在郊外道路時速不得超過六十公里；且依道路交岔路口閃光黃燈表示「警
    告」，車輛應減速接近，注意安全，小心通過，道路交通安全規則第九十三條第
    一項第一款，道路交通標誌標線號誌設置規則第二百一十一條第一項第一款亦為
    所明定，被告甲○○人駕車自應注意上開規定，又依道路交通事故調查報告表所
    載，被告二人肇事當日屬晴天、日間有自然光線，且路況皆良好。則肇事彼時，
    被告二人亦無不能注意之情事。渠竟疏未注意及此，而貿然快速前行肇事。可証
    被告二人之駕車失當行為，顯有過失。再如上開前署檢察官相驗所見，被害人確
    因本件車禍頭部外傷致死。則被告二人過失駕車肇事行為，與被害人之死亡結果
    間，自具有相當因果關係。是被告二人過失致死犯嫌已臻明確。
二、本件被告甲○○為職業大貨車駕駛司機，此據其供明在卷，為從事業務之人，其
    駕車肇事致人於死及成傷，核其所為，係犯刑法第二百七十六條第二項之業務過
    失致人於死罪及同法第二百八十四條第二項前段之業務過失傷害罪，其以一過失
    行為犯上開二罪，並致多人成傷，為想像競合犯，應從一重之業務過失致死罪處
    斷。被告丁○○所為，係犯同法第二百七十六條第一項之過失致死罪及刑法第二
    百八十四條第一項前段之罪行。其以一過失行為犯上開二罪，並致多人成傷，為
    想像競合犯，應從一重之過失致死罪處斷。審酌被告等均無宣告有期徒刑以上之
    前科，此有其二人之前科表在卷為憑，素行良好、一時疏於注意而肇事、致被害
    人死亡及告訴人等受傷，所生損害非輕、被告等於事後均已與被害人或其家屬達
    成和解，此各有其和調解書在卷可憑，爰酌情各量處如主文所示之刑。
三、末按行為後法律有變更者，適用裁判時之法律。但裁判前之法律有利於行為人者
    ，適用最有利於行為人之法律，刑法第二條第一項定有明文；查刑法第四十一條
    業經修正，並經總統於九十年一月十日公布施行，於同年月十二日生效；依修正
    前刑法第四十一條之規定：「犯最重本刑為三年以下有期徒刑以下之刑之罪，而
    受六月以下有期徒刑或拘役之宣告，因身體、教育、職業、家庭之關係或其他正
    當事由，執行顯有困難者，得以一元以上三元以下折算一日，易科罰金。」；而
    依修正後刑法第四十一條第一項前段規定：「犯最重本刑為五年以下有期徒刑以
    下之刑之罪，而受六個月以下有期徒刑或拘役之宣告，因身體、教育、職業、家
    庭關係或其他正當事由，執行顯有困難者，得以一元以上三元以下折算一日，易
    科罰金。」是本件被告甲○○業務過失致死犯行經本院諭知有期徒刑六月，比較
    新舊法之適用結果，依修正前刑法之適用結果，不得易科罰金，而依修正後刑法
    之適用結果，則得易科罰金，以新法之適用結果對行為人較有利，依刑法第二條
    第一項前段之規定，應依修正後刑法第四十一條第一項前段之規定，為諭知易科
    罰金之折算標準。被告丁○○亦應依修正後之刑法第四十一條第一項前段為諭知
    易科罰金之折算標準。
中      華      民      國      九十      年     七     月     二十八   日
                                              法  官    蔡虔霖
右判決正本證明與原本無異。
對於本判決如有不服應於收受送達後十日內向本院提出上訴書狀上訴於台灣高等法院
高雄分院並按他造當事人之人數附具繕本。
                                              書記官    謝天祥
中      華      民      國      九十      年     七     月     三十     日
附錄本判決論罪之法條：
中華民國刑法第二百七十六條
(過失致死罪)
因過失致人於死者，處二年以下有期徒刑、拘役或二千元以下罰金。
從事業務之人，因業務上之過失犯前項之罪者，處五年以下有期徒刑或拘
役，得併科三千元以下罰金。
中華民國刑法第二百八十四條
(過失傷害罪)
因過失傷害人者，處六月以下有期徒刑、拘役或五百元以下罰金，致重傷
者，處一年以下有期徒刑、拘役或五百元以下罰金。
從事業務之人，因業務上之過失傷害人者，處一年以下有期徒刑、拘役或
一千元以下罰金，致重傷者，處三年以下有期徒刑、拘役或二千元以下罰
金。


司法院資訊處製作；財團法人民間司法改革基金會備份。
